```{r}
## Carga de paquetes
library(SummarizedExperiment)
library(tidyverse)
library(ggplot2)
library(ggpubr)
library(patchwork)
library(corrplot)
library(FactoMineR)
library(factoextra)
```

Se cargan los datos y se modifican los valores nulos.

```{r}
# Cargar las librerías necesarias
library(SummarizedExperiment)

# Definir la ruta de los archivos
ruta <- "/Users/isabelterrero/Documents/Datos_omicos/"

# Cargar los datos
data_values <- read.csv(paste0(ruta, "DataValues_S013.csv"), row.names = 1)
data_info <- read.csv(paste0(ruta, "DataInfo_S013.csv"), row.names = 1)

# Sustituir los valores nulos en data_values (variables numéricas) por 0
num_cols_values <- sapply(data_values, is.numeric)

# Reemplazar NAs por 0 en las columnas numéricas
data_values[, num_cols_values] <- lapply(data_values[, num_cols_values], function(x) {
  x[is.na(x)] <- 0
  return(x)
})

# Sustituir los valores nulos en data_info (variables categóricas) por NA
cat_cols_info <- sapply(data_info, is.factor)

# Reemplazar NAs por NA en las columnas categóricas
data_info[, !cat_cols_info] <- lapply(data_info[, !cat_cols_info], function(x) {
  x[is.na(x)] <- NA
  return(x)
})

# Verificar las dimensiones y contenido después de la sustitución
cat("Dimensiones de data_values después de reemplazo de NAs:", dim(data_values), "\n")
cat("Dimensiones de data_info después de reemplazo de NAs:", dim(data_info), "\n")
```

Se crea el objeto SummarizedExperiment

```{r}
# Crear el objeto SummarizedExperiment
se <- SummarizedExperiment(
  assays = list(counts = as.matrix(data_values)), 
  colData = data_info
)
# Verificar el objeto SummarizedExperiment creado
se
# Guardar
save(se, file = "summarized_experiment.rda")
```

```{r}
# Acceder a la matriz de datos de expresión
counts_data <- assays(se)$counts
head(assays(se)$counts)


```

```{r}
# Extraer la matriz de datos "counts" del objeto SummarizedExperiment
counts_matrix <- assay(se) 

colnames(counts_matrix)

```

Seleccion de las columnas a analizar

```{r}
# Extraer las columnas específicas
age_data <- as.numeric(counts_matrix[, "AGE"]) 
bmi_data <- as.numeric(counts_matrix[, "bmi_T0"])  
glu_data <- as.numeric(counts_matrix[, "GLU_T0"])  
gender_data <- counts_matrix[, "GENDER"]
surgery_data <- counts_matrix[, "SURGERY"]
peso_data <- as.numeric(counts_matrix[, "PESO_T0"])
```

Analisis univariante

```{r}
# Análisis univariante para la variable AGE
summary(age_data)  # Resumen estadístico
hist(age_data, main = "Histograma de AGE", xlab = "Edad", ylab= "Frecuencia", col = "lightblue", border = "black")

# Análisis univariante para la variable BMI
summary(bmi_data)  # Resumen estadístico
hist(bmi_data, main = "Histograma de BMI", xlab = "BMI", ylab= "Frecuencia", col = "lightgreen", border = "black")

# Análisis univariante para la variable GLU
summary(glu_data)  # Resumen estadístico
hist(glu_data, main = "Histograma de glucosa", xlab = "GLU", ylab= "Frecuencia", col = "yellow", border = "black")

# Análisis univariante para la variable GLU
summary(peso_data)  # Resumen estadístico
hist(peso_data, main = "Histograma de peso", xlab = "Peso", ylab= "Frecuencia", col = "brown", border = "black")

# Gráfico de barras para la variable gender
barplot(table(gender_data), 
        main = "Distribución de Género", 
        xlab = "Género", 
        ylab = "Frecuencia", 
        col = "lightblue", 
        border = "black")

# Gráfico de barras para la variable surgery
barplot(table(surgery_data), 
        main = "Distribución del tipo de Cirugía", 
        xlab = "Cirugía", 
        ylab = "Frecuencia", 
        col = "orange", 
        border = "black")
```

Analisis multivariante

```{r}
# Seleccionar las variables para el análisis multivariante
data_multivariante <- data.frame(Edad = age_data, ICM = bmi_data, Glucosa = glu_data, Peso = peso_data)

# Calcular la matriz de correlación
cor_matrix <- cor(data_multivariante, use = "complete.obs")
print(cor_matrix)

# Visualizar la matriz de correlación usando un gráfico
library(ggplot2)
library(reshape2)

# Convertir la matriz de correlación a formato largo
cor_melted <- melt(cor_matrix)

# Gráfico de la matriz de correlación
ggplot(cor_melted, aes(Var1, Var2, fill = value)) +
  geom_tile() +
  scale_fill_gradient2(midpoint = 0, low = "blue", high = "red", mid = "white") +
  theme_minimal() +
  labs(title = "Matriz de Correlación", x = "", y = "")

```

```{r}
# Comparar AGE entre los géneros (suponiendo que "GENDER" está en `counts_matrix`)
gender_data <- as.factor(counts_matrix[, "GENDER"])  # Asegúrate de que "GENDER" esté en las columnas

# Boxplot para comparar AGE por GENDER
boxplot(age_data ~ gender_data, main = "Edad por Género", xlab = "Género", ylab = "Edad", col = c("lightblue", "lightgreen"))

```

```{r}
# counts_matrix a un data.frame
counts_df <- as.data.frame(counts_matrix)

# Extraer las variables de peso y BMI del data.frame
peso <- as.numeric(counts_df$PESO_T0)
bmi <- as.numeric(counts_df$bmi_T0) 

# Realizar el test ANOVA entre peso y BMI
anova_peso_bmi <- aov(peso ~ bmi, data = counts_df)

# Mostrar los resultados del test ANOVA
summary(anova_peso_bmi)

```

El p-value de este test anova es 2.69e-10, muy pequeño lo cual indica que el bmi tiene una relacion estadisticamente significativa con el peso.

```{r}
# Convertir counts_matrix a un data.frame si no lo has hecho aún
counts_df <- as.data.frame(counts_matrix)

# Realizar el test ANOVA entre peso y glucosa
anova_edad_glucosa <- aov(age_data ~ glu_data, data = counts_df)

# Mostrar los resultados del test ANOVA
summary(anova_edad_glucosa)

```

el p-value es 0.286, mucho mayor que 0.05 lo que indica que el peso no tiene un efecto estadisticamente significativo sobre el peso.

```{r}

# Crear un data.frame para el box plot
df_boxplot <- data.frame(peso = peso_data, glucosa = glu_data)

# Box plot de Edad con Glucosa
library(ggplot2)
ggplot(df_boxplot, aes(x = as.factor(peso), y = glucosa)) +
  geom_boxplot() +
  labs(title = "Distribución de la Glucosa según Peso", x = "Peso", y = "Glucosa") +
  theme(axis.text.x = element_text(angle = 90, hjust = 1))

```

```{r}
# Regresión múltiple: Peso ~ Edad + BMI + Glucosa
modelo_regresion_multiple <- lm(peso_data ~ age_data + bmi_data + glu_data, data = counts_df)

# Resumen del modelo
summary(modelo_regresion_multiple)

```
